臺灣新竹地方法院民事簡易判決　　　　 92年度竹簡字第510號
　　原　　　告　丙○○
　　被　　　告　乙○○
　　　　　　　　　　　　　　路.
上列當事人間請求給付工程款事件，本院於民國94年3月14日辯
論終結，判決如下：
    主      文
被告應給付原告新台幣參拾玖萬貳仟陸佰肆拾捌元，並自民國九
十二年九月二十三日起至清償日止，按年息百分之五計算之利息
。
原告其餘之訴駁回。
訴訟費用由被告負擔百分之八十五，餘由原告負擔。
本判決原告勝訴部分，得假執行，但被告如以新台幣參拾玖萬貳
仟陸佰肆拾捌元為原告預供擔保，得免為假執行。
原告其餘假執行之聲請駁回。
    事實及理由
甲、程序方面
一、按民事訴訟法第255條第1項規定：「訴狀送達後，原告不得
    將原訴變更或追加他訴。但有下列各款情形之一者，不在此
    限：三、擴張或減縮應受判決事項之聲明者」。原告原起訴
    請求被告給付之金額為新台幣（下同）389,550元，嗣於92
    年10月20日擴張為463,460元（見本院卷第25頁），依上開
    規定，應予准許。
二、本件被告經合法通知，未於言詞辯論期日到場，核無民事訴
    訟法第386條各款所列情形，爰依原告聲請，由其一造辯論
    而為判決。
乙、實體方面
一、原告主張：原告於91年間承攬被告位於新竹縣竹東鎮二重埔
    小木屋之土木營造工程，工程款合計為1,689,550元，追加
    工程款為73,910元，被告分別於91年2月6日給付40萬元，91
    年6月25日給付15萬元，91年8月15日給付15萬元，91年11月
    5日給付60萬元，尚欠463,640元未為給付，為此依承攬契約
    請求如數給付。
    並聲明：(1)被告應給付原告463,460元，及自起訴狀繕本送
    達之翌日起至清償日止，按年息百分之5計算之利息。(2)願
    供擔保請准宣告假執行。
二、被告未於最後之言詞辯論期日到場，惟據其以前到場之陳述
    及答辯狀，辯稱原告提出之估價單僅有第一、二張有事先拿
    給伊看，其餘均係做好後才開立估價單請款，被告對估價單
    所列之工程項目及價格爭執如下：
    (1)本工程部分：
      估價單第1頁：第3項陰井原告沒有做。第8項小基座實
      際只做11座。
      估價單第2頁：第6項室內水溝，其有叫原告留下來，其
        要另外找泥水工程的人做，原告只有把位置留下來，不
        應該請這麼多錢，原告主要是做土木的。第7項ＳＴ不
        銹鋼蓋原告沒有做，應減3000元。
      估價單第3頁：第2項化糞池埋設含材料，當初其以為原
        告會幫其做配管，連接到排水溝，所以才同意他用45,0
        00元做，因為之前另一家成源就是用55,000元報價做到
        外面排水溝，後來才發現原告沒有做到外面去，所以應
        扣除其另行出工資及材料配管的費用5,000元。第3項人
        行道加灌ＲＣ，依原告自己寫的長寬高，數量應為19.2
        立方米，不是26立方米。第7項地坪鋪設碎石級配，被
        告認為數量並沒有192立方米。第10項是後來追加洗衣
        房、機房灌漿的費用，經被告實地丈量，數量應該是29
        立方米。
      估價單第4頁第1項金額有爭執，原告是用一式來計算太
        籠統。第2 項柏油工程，被告對單價有爭執，數量沒爭
        執。
      估價單第5頁第1項工程是含在第1頁第6項裡面，所以原
        告不能請款。第8 項工程原告有整地，但級配是用建築
        廢棄物鋪的，柏油部分是原告多餘的材料，卡車司機本
        來說要載去倒掉，業主叫被告把它鋪在地上，是被告自
        己找師傅拿鏟子鋪在地面，也沒有碾壓地面。
    (2)追加工程部分：數量可以請公正第三人來丈量，原告有做
      ，被告就付錢。
    並聲明：(1)原告之訴駁回。(2)如受不利判決願供擔保請准免
    為假執行。
三、兩造不爭執之事實
    原告確於91年間承攬被告位於新竹縣竹東鎮二重埔小木屋之
    土木營造工程。
四、得心證之理由
    本件兩造爭執者為：原告得請求之本工程及追加工程之金額
    為何？
（一）原告主張其承攬新竹縣竹東鎮二重埔小木屋之土木營造工
      程，工程款合計為1,689,550元，追加工程款為73,910元
      等情，業據提出估價單7張（見本院卷第10-13頁、第28頁
      ）為證，被告則為前開辯解，嗣兩造同意估價單第1頁第6
      項、第5頁第1項工程，及追加工程均依現場數量計算工程
      款，經本院訊問證人甲○○並履勘現場，及囑託台灣省建
      築師公會就被告有爭執之工程數量及合理價格加以鑑定，
      有勘驗筆錄（見本院卷第81頁）及鑑定報告各一份附卷可
      稽。玆就被告有爭執之工程項目分論如下：
  (1)本工程部分：
    估價單第1頁：
      1.第3項陰井：原告自承沒有做該工程，同意不計入（見
        鑑定報告第3頁），故此部分工程款7,000元應予刪除。
      2.第8項小基座：經鑑定實做數量為11座（見鑑定報告第3
        頁），故此部分之工程款應減為71,500元。
    估價單第2頁：
      1.第6項室內水溝：被告抗辯其有叫原告留下來，其另外
        找泥水工程的人做，原告只有把位置留下來，不應該請
        這麼多錢。原告則主張其是做結構，確實有做室內水溝
        ，但不含粉刷等語。查原告應對其施作之工程已完工之
        事實負舉證責任，始得請求工程款，惟本件因施作現場
        已交由業主占有使用，本院及鑑定人員無法進入，無從
        調查本項工程原告有無施作及完工程度，原告既無法證
        明已施作完成，此部分工程款即無法准許。
      2.第7項室外蓄水池：被告抗辯ＳＴ不銹鋼蓋原告沒有做
        ，應減3,000元。原告亦不爭執（見本院卷第65頁），
        故此部分工程款應減為65,000元。
    估價單第3頁：
      1.第2項化糞池埋設含材料：被告自承原告有完成該化糞
        池之埋設，惟抗辯當初其以為原告做配管連接到外面排
        水溝，所以才同意他用45,000元做，後來才發現原告沒
        有做到外面去，所以應扣除被告另行出工資及材料配管
        的費用5,000元。惟原告否認當初兩造有約定要做配管
        到外面排水溝，被告就兩造間有此特約之事實未予舉證
        ，自難採信。故原告請求45,000元工程款並無不合。
      2. 第3項人行道加灌ＲＣ：經鑑定實做數量為17.8立方米
         （見鑑定報告第3頁），故此部分工程款應減為30,260
         元。
      3.第7項地坪鋪設碎石級配：經鑑定實做數量為190.08立
        方米（見鑑定報告第3頁），故此部分工程款應減為81,
        734元。
      4.第10項地坪灌漿含計模、綁鐵、鐵材、混凝土、粉光：
        被告抗辯是後來追加洗衣房、機房灌漿的費用，經其實
        地丈量，數量應該是29立方米，原告則主張其當初估價
        單是用一處多少錢請款，不是用立方米來計算。經本院
        訊問證人即原告之妻甲○○，其證稱：「他（即被告）
        工程是分一個階段一個階段做，我在做前一個工程時，
        就把下一個工程的估價單拿給被告看，他如果同意，我
        們就接下去做，有時候是拿到工地去給他看，有時候他
        叫我傳真到他東南街的地址，我不知道是住家還是店」
        ；「第一、二張估價單是被告給我的表格，上面已經打
        好字，手寫部分的金額才是我填上去的，那是照被告施
        工圖開立的工程項目，後來工程又一直追加，所以又開
        了第三張以後的估價單，每一個階段的工程我都有先開
        估價單給被告看，被告覺得我開的價錢太高，會再和原
        告議價，等一個工程階段結束請款時，再依照議價後的
        價格向被告請款」（見本院卷第72-7 3頁）。本院參酌
        第3張估價單開立之時間為91年4月30日，被告不同意原
        告以「處」計價，衡情應及時聲明異議，並與原告協商
        解決，豈有任由原告繼續進行後續工程，並先後於91年
        8 月15日、91年11月5日又給付15萬元及60萬元工程款
        之理，故本院認證人甲○○雖與原告雖為夫妻關係，其
        證言仍屬可採，況且，經本院囑託建築師公會鑑定該工
        程之合理價格為81,772元（見鑑定報告第3頁），尚較
        原告請求之81,000元為高，故認原告此部分之請求應予
        准許。
    估價單第4頁：
      1.第1項後面及前面部分地坪綁鐵及灌漿：被告抗辯原告
        用一式來計算太籠統，原告則主張其是照估價單所載方
        式計算並無錯誤。經查，原告提出之估價單所載之計價
        方式，均係兩造先行議定後原告才施作等情，業據證人
        甲○○陳明在卷，故原告以一「式」計價，並無不合，
        被告所辯不足採信，原告請求此部分工程款60,000元為
        正當。
      2.第2項路面鋪10公分柏油分兩次施工：被告抗辯其對單
        價有爭執，數量沒爭執。查兩造就估價單計價方式已有
        合意，如同前述，故被告之抗辯亦不足採，原告請求此
        部分工程款270,000元為正當。
    估價單第5頁：
      1.第1項2、3、4樓層板灌漿、鐵、泵浦車、混凝土：被告
        雖抗辯此工程是含在第1頁第6頁3000psi混凝土工程內
        ，故原告不能重覆請款云云，惟查，經鑑定人會同兩造
        確認結果，第1頁第6項之3000 psi混凝土工程係指材料
        部分，而本項工程係指上開混凝土澆灌工程所需之壓送
        被告所辯不足採信，原告請求此部分工程款50,000元為
        正當。
      2.第8項大門口左邊整地、級配、鋪柏油：被告自承原告
        有整地，但級配是用建築廢棄物鋪的，柏油部分是被告
        自己鋪的云云，原告則主張整地及鋪設柏油均係其所為
        ，查現場之該工程既已施作完成，被告抗辯部分工程並
        非原告施作，並未舉證以實其說，尚難採信。且本院認
        為兩造對於該工程係以一「式」計價有合意，已如前述
        ，故原告請求此部分工程款20,000元為正當。
  (2)追加工程部分：
    第1項追加點焊鐵絲網：被告抗辯本項與估價單第1頁第5
      項之點焊鐵網工程相同，不得重覆請求，惟經鑑定現場實
      做數量為共265片（見鑑定報告第3頁），較原告主張之上
      開二項工程合計261片增加4片，故此部分追加工程數量為
      44片，工程款為17,1 60元（44×390＝17160）。
    第2項追加300psi混凝土：原告提出之估價單第1頁第6項
      300ps i混凝土工程與本項追加工程合計為187.3立方米，
      惟經鑑定結果，現場實做數量為163.12立方米（見鑑定報
      告第3頁），減少24.18立方米，故本項追加工程之數量應
      減少為10.12立方米，工程款減為17,204元。
（二）依上開認定之事實，原告得請求被告給付之本工程及追加
      工程款為1,692,648元，扣除被告已給付之1,300,000元後
      ，尚欠392,648元。
（三）從而，原告依據承攬之法律關係，請求被告給付392,648
      元，及自起訴狀繕本送達之翌日即92年9月23日起至清償
      日止，按年息百分之5計算之遲延利息範圍內（民法第233
      條、203條），為有理由，應予准許，逾此部分則非正當
      ，應予駁回。
五、假執行之宣告：
    本件為簡易訴訟程序所為被告一部敗訴之判決，就其敗訴部
    分依民事訴訟法第389條第1項第3款之規定，依職權宣告假
    執行。另被告陳明願供擔保請准免為假執行，經核並無不合
    ，爰酌定相當之擔保金額准許之。至於原告敗訴部分，其假
    執行之聲請失其依據，應予駁回。
六、訴訟費用負擔之依據：民事訴訟法第79條。
中　　華　　民　　國　　94　　年　　3 　　月　　31　　日
                  新竹簡易庭法  官  彭洪英
以上正本係照原本作成。
如對本判決上訴須於判決送達後20日內向本院提出上訴狀。
                            書記官  吳美雲
中　　華　　民　　國　　94　　年　　3 　　月　　31　　日
